臺灣高等法院刑事裁定
110年度毒抗字第277號
抗  告  人  
即  被  告  盧永偉




上列抗告人因違反毒品危害防制條例案件，不服臺灣基隆地方法
院109年度毒聲字第219號，中華民國109年12月28日裁定（聲請
案號：臺灣基隆地方檢察署109年度毒偵字第1536號、109年度聲
觀字第213號），提起抗告，本院裁定如下：
    主  文
抗告駁回。
    理  由
一、原裁定意旨略以：
  ㈠抗告人即被告甲○○（下稱抗告人）基於施用第二級毒品之犯
    意，於民國109年8月13日12時20分為警採尿回溯120小時內
    之某時，在不詳地點，以不詳方式，施用第二級毒品甲基安
    非他命1次，嗣因其為列管毒品調驗人口，經警通知後，於
    上開時間至警局接受採尿送驗，雖抗告人矢口否認犯行，然
    其尿液送驗後，結果呈現甲基安非他命陽性反應，故抗告人
    施用第二級毒品甲基安非他命之事實堪以認定。
  ㈡抗告人於上開施用毒品之時間前，最近1次所受之觀察、勒戒
    、強制戒治或完整戒癮治療之處遇，係其因施用毒品案件，
    經原審法院裁定送觀察、勒戒後，認無繼續施用毒品之傾向
    ，於105年5月18日執行完畢，並由臺灣基隆地方檢察署檢察
    官以105年度毒偵緝字第27號為不起訴處分確定。而抗告人
    本案施用毒品之時間如上，距其最近1次觀察、勒戒執行完
    畢即105年5月18日，已逾3年，縱抗告人前曾因犯施用毒品
    罪，經起訴、判刑、執行，或經檢察官為附命完成戒癮治療
    緩起訴處分確定而未完成戒癮治療，本案仍應依修正後之毒
    品危害防制條例第20條第3項、現行第24條等規定，由檢察
    官基於一次性之整體規劃而重啟處遇程序，視抗告人之個案
    情形，是否適合觀察、勒戒或強制戒治，或給予抗告人附命
    完成戒癮治療緩起訴處分之機會。而檢察官本件觀察、勒戒
    之聲請，查無違法或濫用其裁量權之情事，其聲請為有理由
    ，應予准許，應令抗告人入勒戒處所觀察、勒戒，其期間不
    得逾2月等語。
二、抗告意旨略以：抗告人因家有老小及身負貸款，生活壓力下
    導致誤入歧途，感到十分懊悔，如今抗告人已痛定思痛，願
    於110年3月4日執行完畢後，配合醫療院所接受戒癮治療，
    故懇請庭上撤銷原裁定，駁回檢察官之聲請云云。
三、依據修正後毒品危害防制條例第20條第3項、第23條第2項之
    立法意旨，對施用毒品之「病患性犯人」，立法已調整其刑
    事政策，放寬觀察、勒戒或強制戒治之適用時機，僅於觀察
    、勒戒或強制戒治執行完畢釋放後，3年內再犯第10條之罪
    者，始應依法追訴或裁定交付審理，如已超過3年，不論幾
    犯，均應再予機構內、外之處遇機會，此即「定期治療」之
    新模式，與刑事制裁交替運用，以期控制、改善至其戒除毒
    癮。亦即，前揭規定中所指「3年後再犯」，只要本次再犯
    （不論修正施行前、後）距最近1次觀察、勒戒或強制戒治
    執行完畢釋放，已逾3年者，即該當之，不因其間有無犯第1
    0條之罪經起訴、判刑或執行而受影響（最高法院109年度台
    上字第3826號判決意旨參照）。
四、原裁定核無違誤：　　
  ㈠抗告人固坦承警員所採驗之尿液係其親自排放、封緘，然矢
    口否認於前揭時、地有何施用甲基安非他命之犯行，辯稱：
    我只有喝酒，沒有吸毒，不知道為何尿液會呈現安非他命、
    甲基安非他命陽性反應云云。然抗告人經警採驗尿液，以酵
    素免疫分析法及氣相層析質譜儀分析法檢驗後，尿液中確呈
    安非他命、甲基安非他命陽性反應，檢體編號核亦相符，此
    有列管毒品人口尿液檢體採集送驗紀錄表、台灣尖端先進生
    技醫藥股份有限公司109年9月1日濫用藥物檢驗報告在卷可
    查，是抗告人施用第二級毒品甲基安非他命之犯行堪以認定
    ，其否認並不可採。
  ㈡抗告人前因施用毒品案件，經原審法院裁定送觀察、勒戒，
    嗣因認無繼續施用毒品之傾向，於105年5月18日觀察、勒戒
    執行完畢釋放出所，並由臺灣基隆地方檢察署檢察官以105
    年度毒偵緝字第27號為不起訴處分確定，故抗告人最近1次
    觀察、勒戒執行完畢時間為105年5月18日，而其本次施用毒
    品之時間為109年8月13日中午12時20分許為警採尿前回溯12
    0小時內之某時，距前開105年5月18日已逾3年，縱抗告人前
    曾另犯施用毒品罪經起訴、判刑、執行，揆諸前揭說明，本
    案仍應依修正後之毒品危害防制條例第20條第3項、現行第2
    4條等規定，由檢察官視抗告人之個案情形是否適合觀察、
    勒戒或強制戒治，或給予抗告人附命完成戒癮治療緩起訴處
    分之機會。　　　
　㈢而按毒品危害防制條例第24條雖經修正，但尚未生效，原第2
    4條第1項、第3項分別規定「本法第20條第1項及第23條第2
    項之程序，於檢察官先依刑事訴訟法第253條之1第1項、第2
    53條之2之規定，為附命完成戒癮治療之緩起訴處分時，或
    於少年法院（地方法院少年法庭）認以依少年事件處理法程
    序處理為適當時，不適用之」、「第1項所適用之戒癮治療
    之種類、其實施對象、內容、方式與執行之醫療機構及其他
    應遵行事項之辦法及完成戒癮治療之認定標準，由行政院定
    之」。可見立法者旨在設計多元處遇，以達對施用毒品者有
    效之治療，而究採機構或社區處遇方式，則賦予檢察官裁量
    權，與聲請觀察、勒戒應經法院裁定截然不同，該兩種處遇
    方式，乃並行而非何者優先，檢察官自得按照個案情形，依
    法裁量決定採行何者為宜，法院原則上應尊重檢察官職權之
    行使，僅就檢察官之判斷有違背法令、事實認定有誤或其他
    裁量重大明顯瑕疵等事項，予以有限之低密度審查。為使檢
    察官上開關於處遇方式之裁量有其準則可憑，且具體化戒癮
    治療之實施辦法，行政院依現仍有效之同條例第24條第3項
    之授權，訂定「毒品戒癮治療實施辦法及完成治療認定標準
    」，其中第2條第2項明定：「被告有下列情事之一時，不適
    合為附命完成戒癮治療之緩起訴處分。但無礙其完成戒癮治
    療之期程者，不在此限：一、緩起訴處分前，因故意犯他罪
    ，經檢察官提起公訴或判決有罪確定。二、緩起訴處分前，
    另案撤銷假釋，等待入監服刑。三、緩起訴處分前，另案羈
    押或執行有期徒刑。」考其理由，除衡量各款情事對戒癮治
    療之期程可能實際有所妨礙之外，根據刑事訴訟法緩起訴處
    分之要件而為體系觀察，該標準亦認應考量被告前案素行狀
    況，以決定被告是否適宜接受附命完成戒癮治療之緩起訴處
    分，尤以其中第1款便係如此，畢竟檢察官是否為緩起訴處
    分，仍應參酌「刑法第57條所列事項（按如第4款犯罪行為
    人之生活狀況、第5款之品行等）及公共利益之維護」（刑
    事訴訟法第253條之1第1項參照），並非被告初犯施用毒品
    罪，便可逕認被告適宜接受戒癮治療，或認對之為緩起訴處
    分乃適當，併此指明。
　㈣經查，抗告人因施用第二級毒品及違反藥事法案件，經原審
    法院以109年度聲字第1037號裁定定應執行有期徒刑11月，
    抗告人並於109年10月5日入法務部○○○○○○○執行，指揮書執
    畢日期為110年3月4日，嗣因本案施用第二級毒品之犯行，
    於110年1月13日入法務部○○○○○○○○執行觀察、勒戒，另經本
    院電詢臺灣基隆地方檢察署紀錄科，其覆以本案已經檢察事
    務官向原審法院聲請強制戒治，再經本院電詢法務部○○○○○○
    ○○，經告以觀察、勒戒及強制戒治之時間均不得折抵原本之
    刑期，此有本院公務電話紀錄、被告前案紀錄表在卷可查，
    從而，抗告人本件施用毒品既經檢察事務官聲請強制戒治，
    且本件觀察、勒戒及強制戒治執行完畢後，尚須執行前開施
    用第二級毒品及違反藥事法案件之殘刑，均有礙其完成戒癮
    治療之期程，是檢察官據此認為抗告人不適合為附命完成戒
    癮治療之緩起訴處分，尚屬有理，原審認定檢察官並無濫用
    裁量權之情形，核無違誤，抗告人提起抗告稱希望以戒癮治
    療代替觀察、勒戒，並無理由。　
五、綜上，原審依上開卷證資料，認抗告人施用第二級毒品犯行
    明確，故依檢察官聲請，裁定抗告人應送勒戒處所執行觀察
    、勒戒，期間不得逾2月，核屬有據，抗告人執前詞提起抗
    告，請求撤銷原裁定，為無理由，應予駁回。
六、據上論斷，應依刑事訴訟法第412條，裁定如主文。
中　　華　　民　　國　　110 　年　　3 　　月　　8 　　日
                    刑事第八庭  審判長法  官  陳世宗  
                                      法  官  周明鴻
                                      法  官  吳勇毅
以上正本證明與原本無異。
不得再抗告。
                                      書記官  許家慧
中　　華　　民　　國　　110 　年　　3 　　月　　8 　　日